【裁判字號】    89,簡上,357
【裁判日期】    900614
【裁判案由】    就業服務法
【裁判全文】
臺灣臺北地方法院刑事判決                        八十九年度簡上字第三五七號
    上  訴  人  甲○○
    （即被告）
    選任辯護人  鄭文婷
右列上訴人因違反就業服務法案件，不服本院台北簡易庭於中華民國八十九年四月十
日所為八十八年度北簡字第二三五０號第一審判決（聲請簡易處刑案號：八十八年度
偵字第二三五０號），提起上訴，本院合議庭為第二審判決如左：
    主  文
上訴駁回。
    事  實
一、甲○○未經行政院勞工委員會主管機關之許可，自民國八十六年九月七日起至八
    十六年十一月二十五日止，聘僱許可失效之菲律賓籍脫逃勞工ＣＡＢＡＬＬＥＳ
    ＬＵＣＩＡＮＡ  ＣＡＮＤＹ（下稱ＣＡＮＤＹ，護照號碼：ＢＢ七五三九三一
    號，原由雇主李宗勳申請經主管機關行政院勞工委員會許可，於八十六年二月二
    十七日來台從事家庭監護工之工作，至八十七年二月二十六日止，嗣ＣＡＮＤＹ
    於八十六年九月五日因逃逸失去聯繫，經行政院勞工委員會於八十六年九月十七
    日以台八十六勞職外字第０六一四七九０號函，溯及自八十六年九月八日起撤銷
    其聘僱許可，為聘僱許可失效之外國人）一人，於台北市○○街一七八號九樓之
    二住處，從事家庭幫傭及照顧小孩等工作，並每月給付薪資新臺幣（下同）二萬
    元。嗣上開菲律賓籍外勞ＣＡＮＤＹ於八十八年六月二十九日二十時三十分許，
    為警在臺北市○○街一二０巷一弄十七號查獲係屬脫逃外勞，而查悉上情。
二、案經臺北市政府警察局信義分局報請臺灣臺北地方法院檢察署檢察官聲請簡易判
    決處刑。
    理  由
一、訊據上訴人即被告甲○○對於以月薪二萬元聘僱ＣＡＮＤＹ從事家庭幫傭及照顧
    小孩之事實均坦承不諱，惟矢口否認有何違反就業服務法之犯行，辯稱：其不知
    ＣＡＮＤＹ係菲律賓籍非法外勞，其外貌如中國人，僱用期間係自八十六年九月
    七日起一月又七日，聘僱時有叫她拿工作證，不知僱用外籍勞工要向主管機關申
    請云云。
二、經查：
（一）菲律賓籍外勞ＣＡＮＤＹ，護照號碼：ＢＢ七五三九三一號，原由雇主李宗勳
      申請經主管機關行政院勞工委員會許可，於八十六年二月二十七日來台從事家
      庭監護工之工作，至八十七年二月二十六日止，嗣ＣＡＮＤＹ於八十六年九月
      五日因逃逸失去聯繫，經行政院勞工委員會於八十六年九月十七日以台八十六
      勞職外字第０六一四七九０號函，溯及自八十六年九月八日起撤銷其聘僱許可
      ，為聘僱許可失效之外國人，有中華民國外僑居留證、居留外僑作業外勞詳細
      資料（見偵查卷第十一頁），及行政院勞工委員會八十八年十月二十八日八十
      八職外字第七二一九四四號函附卷可稽，被告所聘僱之菲律賓籍勞工ＣＡＮＤ
      Ｙ為聘僱許可失效之外國人甚明。
（二）被告未經行政院勞工委員會主管機關之許可，自民國八十六年九月七日起至八
      十六年十一月二十五日止，聘僱許可失效之菲律賓籍脫逃勞工ＣＡＮＤＹ一人
      ，於台北市○○街一七八號九樓之二住處，從事家庭幫傭及照顧小孩等工作，
      並每月給付薪資新臺幣（下同）二萬元等事實亦經被告於警訊、偵查及審理中
      自白不諱，並有所僱用之外籍勞工ＣＡＮＤＹ於警訊中之證詞（見偵卷第五、
      六頁）可證，被告雖辯稱其聘僱之時間只有一月又七日，惟證人ＣＡＮＤＹ明
      確證稱，受僱之時間係自八十六年九月七日至同年十一月二十五日，此部分亦
      足以認定，復有證人ＣＡＮＤＹ所提出附卷之被告林口街住處之居家照片五紙
      可證（見偵卷第十二頁至十四頁）。
（三）另按任何人不得因不知法律而免除其刑事責任，刑法第十六條定有明文，此乃
      刑事責任理論之當然解釋，否則因行為人以不知法律為由置辯，而有不同之評
      價，豈是事理之平。「外國人未經雇主申請許可，不得在中華民國境內工作」
      、「雇主不得聘僱或留用未經許可或許可失效之外國人」，就業服務法第四十
      二條、第五十三條第一款既分別定有明文，被告辯稱於僱用ＣＡＮＤＹ時已經
      向其要求交出工作許可證，足見被告主觀上已經認知ＣＡＮＤＹ非中華民國之
      國民；依其所辯，其不知ＣＡＮＤＹ係外籍勞工，如為真實，何以會向其要求
      提供工許可證，因中華民國人民於國內從事一般家庭幫傭之工作，並無需工作
      許可證，且ＣＡＮＤＹ非其合法向主管機關申請許可之外籍勞工，豈有不知之
      理，其空以不知聘僱外籍勞工需向主管機關申請等詞置辯，尚無足採。本件事
      證明確，被告雖否認犯行，惟依現存之證據，已足認其確有上開犯行，自得逕
      以簡易判決處刑。
三、按外國人未經雇主申請許可，不得在中華民國境內工作，且雇主不得聘僱或留用
    未經許可或許可失效之外國人，就業服務法第四十二條、第五十三條第一款分別
    定有明文。被告甲○○未經許可，聘僱許可失效之外國人之所為，違反就業服務
    法第五十三條第一款之規定，其聘僱之人數為一人，核係犯同法第五十八條第一
    項前段之罪。原審依刑事訴訟法第四百四十九條第一項前段、第四百五十四條第
    二項、就業服務法第五十八條第一項前段、第五十三條第一款、刑法第十一條前
    段、第四十二條第二項、罰金罰緩提高標準條例第二條、現行法規所定貨幣單位
    折算新臺幣條例第二條之規定，科處被告罰金新臺幣三萬元，如易服勞役，以銀
    元三百元即新台幣九百元折算一日，其認事用法均無不當，量刑亦稱妥適，被告
    仍執前詞，指摘原判決不當，非有理由，應予駁回。
據上論斷，應依刑事訴訟法第四百五十五條之一第一項、第三項、第三百六十八條，
，判決如主文。
本案經檢察官葉惠燕到庭執行職務
中    華    民    國      九十      年      六        月      十四    日
                                      臺灣臺北地方法院刑事第九庭
                                         審判長法官  李  英  豪
                                               法官  林  怡  秀
                                               法官  王  綽  光
右正本證明與原本無異。
本判決不得上訴。
                                             書記官  潘  惠  梅
中    華    民    國      九十      年      六        月      十四    日
附錄法條：就業服務法第五十三條、第五十八條
就業服務法第五十三條
雇主不得有左列行為：
一、聘僱或留用未經許可或許可失效之外國人。
二、以本人名義聘僱外國人為他人工作。
三、未經許可聘僱或留用他人所申請聘僱之外國人。
四、指派所聘僱之外國人從事申請許可以外之工作。
就業服務法第五十八條
違反第五十三條第一款、第二款或第三款規定，其聘僱或留用人數為一人者，處六月
以下有期徒刑、拘役或科或併科新台幣九萬元以下罰金；其聘僱或留用人數為二人以
上者，處三年以下有期徒刑、拘役或科或併科新台幣三十萬元以下罰金。
法人之代表人、法人或自然人之代理人、受僱人或其他從業人員，因執行業務犯前項
之罪者，除處罰其行為人外，對該法人或自然人亦科以前項之罰金。


司法院資訊處製作；財團法人民間司法改革基金會備份。
